臺灣屏東地方法院刑事判決　　　　　　　　　　　　　九十二年度易字第七六九號
　　公　訴　人　臺灣屏東地方法院檢察署檢察官
　　被　　　告　甲○○
右列被告因偽造文書案件，經檢察官提起公訴（九十二年度偵字第一三三號），本院
裁定改依簡式審判程序審理，判決如左：
    主  文
甲○○連續為他人處理事務，意圖為自己不法之利益，而為違背其任務之行為，致生
損害於本人之財產，處有期徒刑參年拾月。
    事  實
一、甲○○為屏東縣東港區漁會（下稱漁會）會計課雇員，負責從事製作「承銷人催
    收日報表」，乃為漁會處理事務之人。緣屏東縣東港地區漁民將捕得漁獲透過漁
    會公開拍賣，並由漁貨承銷商（即漁販）拍得時，漁販需將貨款繳交給漁會會務
    課出納人員或逕行匯入漁會在金融機構開設之帳戶。漁會會務課出納人員則按漁
    會實際收入金額，製作「魚貨收款明細表」，並將收得現金存入漁會在金融機構
    開設之帳戶內。甲○○再依據前揭「魚貨收款明細表」之記載，另行製作「承銷
人催收日報表」，以使漁會明瞭漁販有無短少未繳之差額（甲○○並未經手漁會
    實收貨款）。甲○○依其職務，本應將漁販繳納之款項照實登載在「承銷人催收
    日報表」上，惟為償還其夫之債務，竟自民國八十六年五月六日起至九十年四月
    二十日間，基於意圖為自己不法利益、業務登載不實文書及行使該業務登載不實
    文書之概括犯意，趁熟識之漁貨承銷人乙○○委託其向漁會代繳漁貨款之機會，
    多次先向乙○○借用部分應繳交之漁貨款供己週轉使用（起訴書誤植為「洪玉對
    」，其拍賣牌號為二三五、二六七、二七二、二八三、二八六、二九二號），並
    向乙○○表示日後將會自行向漁會補足，乙○○遂應允之。甲○○明知乙○○實
    際繳納之漁貨款將因此少於應繳金額；或於日後補入時，實際繳交之金額將溢出
    應繳數額，竟於附表所示日期，連續一百十三次在漁會辦公室內，故意在其業務
    上所製作「承銷人催收日報表」上之承銷人「本日繳款」欄內，就乙○○與其他
    牌號承銷人（二號、一九一號）之實際繳納金額為不實登載，使乙○○及其他牌
    號承銷人之「實際繳納金額」與其等「應繳納金額」一致，以掩飾其向乙○○借
    用魚貨款而尚未補入；或因日後補入而溢出應繳金額之事實。惟在該表之「合計
    」欄處，又改記載為當日出納部門事實上收取之貨款總金額，並將該不實文書持
    向漁會主任、總幹事等主管行使，利用主管未對該表記載逐筆核算之監督漏洞，
    隱匿其不實記載，致生損害於漁會之財產及催收之正確性，並為違背其任務之行
    為。迄九十年四月二十日止，甲○○陸續向乙○○借用之金額總計為新台幣（下
    同）一千九百五十一萬八千九百四十七元（起訴書誤載為一千九百四十六萬三千
    三百二十七元），該期間內陸續補入之金額則為六百七十二萬八千六百二十元（
    原起訴書誤載為六百八十六萬七千九百二十元），致乙○○實繳及應繳之貨款差
    額高達一千二百七十九萬零三百二十七元，嗣為漁會會計課課長查知上情。
二、案經漁會訴由台灣屏東地方法院檢察署檢察官偵查起訴。
    理  由
一、右開事實業據被告甲○○於偵查時及本院審理中坦承不諱，經核與告訴人指訴及
    證人乙○○、漁會會計課課長莊美鳳所證述之情節大致相符。雖然被告甲○○所
    製作之「承銷人催收日報表」原本已經滅失而不存在，然因被告於不實登載後，
    依漁會工作流程，尚有其他不知情之會計課工作人員須依據被告製作之「承銷人
    催收日報表」內容另行製作「承銷人購買漁貨登記表」，以供漁販知曉其等所繳
    貨款之金額，而該等「承銷人購買漁貨登記表」現仍存在並有影本附卷供查。因
    該「承銷人購買漁貨登記表」為告訴人所提出，且經被告核對後表示該「承銷人
    購買漁貨登記表」上記載之內容與其製作之「承銷人催收日報表」內容相同（偵
    查卷第三十九頁背面勘驗筆錄參照）。因此，堪認該等「承銷人購買漁貨登記表
    」影本足以佐證被告犯行。本件事證已臻明確，被告犯行可以認定。
二、核被告所為，係犯刑法第二百十六條、第二百十五條之行使業務上登載不實文書
    罪及同法第三百四十二條第一項之背信罪。其業務登載不實文書之輕度行為為行
    使之高度行為所吸收，不另論罪。被告先後多次業務登載不實及背信行為，時間
    緊接，所犯罪名相同，顯係出於概括犯意反覆為之，為連續犯，爰各依刑法第五
    十六條之規定以一罪論，並加重其刑。又被告所犯上開兩罪，有方法結果之牽連
    關係，為牽連犯，應從一重之連續背信罪處斷。公訴人雖僅就被告業務登載不實
    之犯行提起公訴，然檢察官就犯罪事實一部起訴者，其效力及於全部，本案被告
    背信及行使業務登載不實文書之事實與前揭起訴部分有牽連犯之關係，本院自應
    就屬於裁判上一罪之該部犯罪事實一併加以裁判。公訴人雖另於本院言詞辯論終
    結前，就被告所犯背信罪部分以言詞追加起訴，然刑事訴訟法第二百六十五條所
    謂得於第一審辯論終結前追加起訴之相牽連案件，係指同法第七條所指之相牽連
    案件，且必為可以獨立之新訴，即數罪併罰案件，並非指有方法結果牽連關係之
    裁判上一罪而言（最高法院八十九年度台上字第三九七五號判決參照）。因此，
    本件被告所犯背信罪部分，原為起訴效力所及，毋待重行起訴，惟公訴人既就該
    背信罪部分追加起訴，本院自應另行判決以終結該訴訟關係，附此敘明。茲審酌
    被告並無犯罪前科、其犯罪之動機、目的、手段、犯罪期間長約四年，且不法利
    得高達一千二百七十九萬零三百二十七元，漁會所受之損害嚴重，惟被告事後已
    坦承犯行，並賠償農會六十二萬元（此有大眾銀行入戶匯款回條影本一紙、彰化
    銀行支票存款送款簿存根聯影本八紙附卷可查）、現仍計劃陸續償還等一切情狀
    ，爰量處如主文所示之刑，以資懲儆。
據上論斷，應依刑事訴訟法第二百七十三條之一第一項、第二百九十九條第一項前段
，刑法第五十六條、第二百十六條、第二百十五條、第三百四十二條第一項、第五十
五條，罰金罰鍰提高標準條例第一條前段，判決如主文。
中      華      民      國      九十三      年      三    月      九    日
                                      台灣屏東地方法院刑事第四庭
                                          法  官  王以齊
右正本證明與原本無異。
如不服本判決應於收受本判決送達後十日內向本院提出上訴書狀，其未敘述上訴理由
者，並得於提起上訴後十日內向本院補提理由書狀（均須按他造當事人之人數附繕本
 ）「切勿逕送上級法院」
                                           書記官   盧姝伶
中    華    民    國     九十三      年      三      月       九      日
附錄本判決論罪科刑法條：
刑法第二百十六條
行使第二百十條至第二百十五條之文書者，依偽造、變造文書或登載不實事項或使登
載不實事項之規定處斷。
刑法第二百十五條
從事業務之人，明知為不實之事項，而登載於其業務上作成之文書，足以生損害於公
眾或他人者，處三年以下有期徒刑、拘役或五百元以下罰金。
刑法第三百四十二條第一項
為他人處理事務，意圖為自己或第三人不法之利益，或損害本人之利益，而為違背其
任務之行為，致生損害於本人之財產或其他利益者，處五年以下有期徒刑、拘役或科
或併科一千元以下罰金。
